【裁判字號】    95,上訴,433
【裁判日期】    950331
【裁判案由】    竊盜等
【裁判全文】
臺灣高等法院刑事判決                 95年度上訴字第433號
上  訴  人
即  被  告  乙○○
                    （現另案於臺灣臺北監獄執行中）
上列上訴人因偽造文書等案件，不服臺灣臺北地方法院94年度訴
字第1649號中華民國94年12月30日第一審判決（起訴案號：臺灣
臺北地方法院檢察署94年度偵字第20690 號），提起上訴，本院
判決如下：
    主  文
上訴駁回。
    事  實
一、乙○○前於民國九十年間因傷害案件，經臺灣高等法院以九
    十一年度上易字第五四八號判處有期徒刑四月確定，於九十
    二年四月八日執行完畢，詎猶不知悔改，與鄭啟光、張德棠
    （另於臺灣臺北地法院以九十四年度易字第一四七四號審理
    中）共同基於意圖為自己不法所有之概括犯意聯絡，結夥三
    人於如附表一所示之時間、地點，攜帶張德棠所有客觀上足
    對以對人之生命、身體安全構成危險之凶器油壓剪一支，由
    張德棠負責把風，乙○○、鄭啟光則持該油壓剪剪斷如附表
    一編號一、二腳踏車之鋼索鍊，竊取如附表一編號一、二所
    示被害人所有之腳踏車，得手後由乙○○、鄭啟光分別騎乘
    如附表一編號一、二所示腳踏車離去。嗣乙○○與鄭啟光於
    九十四年三月十五日四時三十分許在臺北市市○○道及復興
    南路口騎乘上開腳踏車時，因行跡可疑，經警員盤查當場查
    獲，並循線於同日六時三十分許至張德棠臺北市○○區○○
    街一一八巷二五號二樓住家扣得上揭油壓剪一支。乙○○於
    同日經警帶回臺北市政府警察局保安警察大隊第三中隊訊問
    並解送臺灣臺北地方法院檢察署檢察官複訊，為免遭查獲，
    竟基於偽造署押及行使偽造私文書之犯意，冒用其兄「丙○
    ○」之名義應訊，並接續在附表二編號一至十八所示之文書
    上偽簽「丙○○」署名及按捺指印、掌紋（偽造之署押位置
    及數量詳如附表二編號一至十八所示），其中於附表二編號
    十一、十二所示之「司法警察機關逮捕通知書」之「被通知
    人姓名欄」偽造「丙○○」之簽名及指印各一枚，表示收受
    該等通知之意，而偽造該等私文書後，持以交付員警收執存
    卷而行使之，足以生損害於丙○○及司法機關對犯罪偵查之
    正確性，嗣因丙○○經臺灣臺北地方法院檢察署檢察官傳訊
    到案後否認涉嫌竊盜，經該署檢察官提示乙○○照片予丙○
    ○指認無訛，始查悉上情。
二、案經臺灣臺北地方法院檢察署檢察官自動檢舉偵查起訴。
    理  由
甲、程序方面：
    本案被告乙○○所犯者非為死刑、無期徒刑、最輕本刑為三
    年以上有期徒刑之罪或高等法院管轄第一審案件，其於本院
    審判中，先就被訴事實為有罪之陳述，經本院告知其簡式審
    判程序之旨，並聽取公訴人、被告之意見後，本院合議庭裁
    定依刑事訴訟法第二百七十三條之一第一項規定，以簡式審
    判程序進行審理，合先敘明。
乙、認定犯罪事實所憑之證據及理由：
一、上揭事實迭據被告乙○○於警詢（見九十四年度偵字第四八
    四一號卷第十五至十八頁）、偵查（見九十四年度偵字第四
    八四一號卷第七十五、七十六頁）、原審準備程序及審理程
    序（見原審卷第三十七頁、第三十八至四十頁）暨本院審理
    中坦承不諱，經核與共同被告鄭啟光、張德棠警詢中自白竊
    盜情節相符（見九十四年度偵字第四八四一號卷第十一至十
    四頁、第十九至二十一頁），並據被害人甲○○、丁○○於
    警詢中指證失竊情節綦詳（見九十四年度偵字第四八四一號
    卷第七至十頁），復經證人丙○○於偵查中指證明確（見九
    十四年度偵字第四八四一號卷第七十五頁），並有調查筆錄
    （見九十四年度偵字第四八四一號卷第十五至十八頁）、現
    場照片（見九十四年度偵字第四八四一號卷第二十三至二十
    九頁）、權利告知書（見九十四年度偵字第四八四一號卷第
    三十三頁）、司法警察機關逮捕通知書（見九十四年度偵字
    第四八四一號卷第三十四、三十五頁）、扣押證明筆錄（見
    九十四年度偵字第四八四一號卷第三十九頁）、贓物認領保
    管收據（見九十四年度偵字第四八四一號卷第四十、四十一
    頁）、口卡（見九十四年度偵字第四八四一號卷第四十六、
    四十七頁）、個人戶籍資料（見九十四年度偵字第四八四一
    號卷第四十八頁）、刑案作業個別查詢報表（見九十四年度
    偵字第四八四一號卷第四十九頁）、指紋卡（見九十四年度
    偵字第四八四一號卷第六十頁）及九十四年三月十五日訊問
    筆錄（見九十四年度偵字第四八四一號卷第六十二至六十四
    頁）附卷足憑，且有油壓剪一支扣案足憑。
二、又被告等三人於竊盜時所攜帶之油壓剪一支，長約四十八公
    分，寬約十二公分，為金屬材質，有相當重量，剪刀口鋒利
    ，足證上揭油壓剪在客觀上具有行兇危險性。另臺灣臺北地
    方法院檢察署九十四年度偵字第四八四一號卷內如附表二編
    號一至十八所示文書，確有如附表所示偽造之「丙○○」簽
    名、指印、掌紋等情，業經原審勘驗屬實，有原審九十四年
    十二月八日勘驗筆錄在卷足憑（原審卷第三十八頁反面）。
三、綜上，被告自白與事實相符，應足採信；本件事證明確，被
    告犯行堪以認定。
丙、論罪之理由：
一、按（一）「攜帶兇器竊盜，祇須行竊時攜帶具有危險性之兇
    器為已足，並不以攜帶之初有行兇之意圖為必要；又無論上
    訴人等主觀上是否旨在行兇抑僅便利行竊，然在客觀上顯具
    有行兇之危險性，自屬兇器之一種，其攜帶而犯竊盜罪，應
    成立刑法第三百二十一條第一項第三款之罪」，此有最高法
    院六十二年度台上字第二四八九號、七十年度台上字第一六
    一三號判例可資參照。經查，被告等三人於竊盜時所攜帶之
    油壓剪一支，長約四十八公分，寬約十二公分，為金屬材質
    ，有相當重量，剪刀口鋒利，業經原審勘驗屬實，已如前述
    ，足認上開物品在客觀上具有行兇危險性，依照前揭判例之
    意旨，堪認屬刑法第三百二十一條第一項第三款之兇器無訛
    ；（二）人民被逮捕拘禁時，執行機關應即將逮捕拘禁之原
    因，以書面告知本人及其本人指定之親友，提審法第二條第
    一項定有明文，而如附表二編號十一、十二所示之「司法警
    察機關逮捕通知書」（共二份，一份通知到案被逮捕人，一
    份通知被逮捕人之親友），從其形式上觀察，足以表示簽名
    人已知悉其受逮捕之原因及要否通知親友之意旨，並足為簽
    名人出具收受該逮捕通知之證明（最高法院九十三年度台上
    字第一一八七號、九十三年度台上字第一四五四號、九十年
    度台上字第六０五七號判決參照），是此項經被逮捕人簽名
    而造具之逮捕通知，乃具文書之外觀，承載一定之意思表示
    （尤以第二份通知被逮捕人之親友，乃表示要否通知親友及
    通知何人），並足為簽名人表示意思之證明（在逮捕通知書
    上簽名屬收受該通知之證明），自具有私文書性質。（三）
    至司法警察 (官) 及檢察官於詢問犯罪嫌疑人時所製作之詢
    問筆錄或偵訊筆錄，係記載對於犯罪嫌疑人之詢問及其陳述
    ，其內容當然含有受詢問人之意思表示，因該筆錄為公務員
    職務上所製作之文書，故為公文書之一種。受詢問人雖亦在
    筆錄之末簽名、蓋章或按指印，以擔保該筆錄之憑信性，但
    不能因此即認為該筆錄係受詢問人所製作，而變更其公文書
    之性質。（四）司法警察 (官) 提供犯罪嫌疑人簽具之權利
    告知書，乃警方依據刑事訴訟法第九十五條、第一百條之二
    、第一百條之三規定，以一問一答之方式，踐行告知：一得
    保持緘默，無須違背自己之意思而為陳述，二得選任辯護人
    ，三得請求調查有利之證據，及詢問犯罪嫌疑人是否同意於
    夜間接受訊問。犯罪嫌疑人答稱願意。該等權利告知書記載
    之方式，與同一時間製作之「偵訊筆錄」相同，僅重複踐行
    告知之程序而已；且犯罪嫌疑人僅在該權利告知書之「受訊
    問人」欄下偽簽姓名，並未表示另外製作何種文書（與在舉
    發交通違規通知單上「收受通知聯者簽章」欄內偽簽姓名，
    具有收據之性質，迥然不同），故該權利告知書實質上與詢
    問筆錄無異，仍屬公務員職務上所製作之公文書，非犯罪嫌
    疑人所製作之私文書，自應論以偽造署押罪（最高法院九十
    一年度台非字第二九四號判決意旨參照）。（五）又犯罪嫌
    疑人冒名應訊並偽造署押，雖先後在警詢及偵查筆錄均有偽
    造行為，惟其仍屬單一犯意接續多次行為，侵害一個法益，
    應為接續犯，顯屬單純一罪，而非連續犯（最高法院八十四
    年度台非字第一０號判決意旨參照）。
二、被告與鄭啟光、張德棠結夥三人，攜帶上開油壓剪竊取如附
    表一所示腳踏車，其所為係犯刑法第三百二十一條第一項第
    一款、第四款之結夥三人以上攜帶凶器竊盜罪。其先後二次
    加重竊盜犯行，時間緊接，罪名同一，顯基於概括犯意反覆
    為之，應依連續犯之規定論以一罪並加重其刑。
三、被告於附表二編號十一、十二所示之「司法警察機關逮捕通
    知書」之「被通知人姓名欄」偽造「丙○○」之簽名及指印
    各一枚，表示收受該等通知之意，而偽造該等私文書後，持
    以交付員警收執存卷而行使之，核其所為係犯刑法第二百十
    六條、第二百十條之行使偽造私文書。被告同時行使二份偽
    造私文書之行為，被害法益同一，應屬單純一罪。且其偽造
    私文書之低度行為為其高度之行使行為所吸收，不另論罪。
四、又被告冒用其兄「丙○○」之名義應訊，在如附表二編號一
    至十八所示之文書上偽簽「丙○○」署名及按捺指印、掌紋
    ，所為固構成刑法第二百十七條偽造署押罪；並因被告於遭
    逮捕後，為避免員警發現其真實身分，數次偽造署押之時間
    密接，顯係基於單一決意為之，屬接續犯。惟被告基於單一
    決意，於附表二所示各文書內之偽造署押，均屬上開偽造私
    文書之階段行為，亦不另論罪。（原審誤被告在如附表二編
    號一至十及十二至十八所示之文書偽造署押及偽造如附表二
    編號十、十一所示之私文書行為，係屬想像競合犯，尚有未
    洽，應予以更正）。公訴意旨雖未敘及被告於如附表二編號
    十五至十七所示文書偽造「丙○○」簽名、指印及掌紋，然
    此部分事實與被告上揭偽造署押犯行有接續犯之實質上一罪
    關係，應為起訴效力所及，本院自得併予審究，併予敘明。
五、被告所犯加重竊盜罪及行使偽造私文書罪間，犯意各別，罪
    名不同，應分論併罰之。
六、公訴意旨認被告於「自願搜索同意書」、「搜索扣押筆錄」
    、「夜間詢問同意書」及如附表二編號十二所示「搜索扣押
    證明筆錄」、編號十八所示「偵訊筆錄」之簽名欄、內偽造
    「丙○○」署押，即表示收受該等通知之意思，復持以交付
    收執存卷而行使之，已構成行使偽造私文書罪云云。惟查，
    遍查全案卷證並無被告簽名之「自願搜索同意書」、「搜索
    扣押筆錄」及「夜間詢問同意書」等文書，是起訴書犯罪事
    實關於此部分之記載，顯係誤載。至如附表二編號十二所示
    「搜索扣押證明筆錄」及編號十八所示「偵訊筆錄」等文書
    ，則係司法人員依法製作，並命受訊問人或受處分人簽名確
    認，受訊問人或受處分人自始自終均為被告，僅係其為掩飾
    身分而偽造「丙○○」署押，冒用其名，換言之，文書之內
    容乃屬真正，僅在其上偽造署押、簽名而已，僅成立刑法第
    二百十七條第一項之偽造署押，與行使偽造私文書罪之構成
    要件尚屬有間，公訴意旨就此部分洵有誤解，是其起訴法條
    應予變更。
七、再查，被告前於九十年間因傷害案件，經臺灣高等法院以九
    十一年度上易字第五四八號判處有期徒刑四月確定，於九十
    二年四月八日執行完畢，有本院被告全國前案紀錄表一份在
    卷可稽，其曾受有期徒刑執行完畢後，於五年以內再犯本件
    有期徒刑以上之罪，為累犯，應依刑法第四十七條之規定，
    加重其刑。
丁、上訴駁回之理由：
一、原審基於上開理由，適用刑法第五十六條、第三百二十一條
    第一項第三款、第四款、第二百十六條、第二百十條、第四
    十七條、第二百十九條、第五十一條第五款、第三十八條第
    一項第二款（至所引用刑法第二百十七條第一項、第五十五
    條應屬誤、贅載）等規定，並審酌被告有竊盜等前科，不思
    悔改，夥同鄭啟光、張德棠等人攜帶凶器竊盜，為免遭緝獲
    及追訴犯行，竟冒其兄「丙○○」之名應訊，徒增司法機關
    實施犯罪偵查之困難，並使他人有受追訴之虞，惟念其所竊
    財物價值不高，且於犯後坦承犯行態度良好等一切情狀，就
    加重竊盜部分量處有期徒刑八月，就行使偽造私文書部分量
    處有期徒刑五月，並定其應執行刑為有期徒刑一年，又對如
    附表二所示偽造之印文及署押，依刑法第二百十九條規定宣
    告沒收，另認扣案之油壓剪一支係共犯張德棠所有，且係供
    被告犯罪所用之物，併依刑法第三十八條第一項第二款規定
    宣告沒收等。經核認事用法並無違誤，量刑亦稱妥適，應予
    維持。
二、被告上訴意旨執詞指稱原審量刑過重云云，為無理由，應予
    駁回。
據上論結，應依刑事訴訟法第三百六十八條、第三百六十四條、
第二百七十三條之一，判決如主文。
本案經檢察官呂光華到庭執行職務。
中    華    民    國    95    年    3     月    31    日
                  刑事第十七庭審判長法  官  陳貽男
                                    法  官  高明哲
                                    法  官  許仕楓
以上正本證明與原本無異。
偽造文書部分如不服本判決，應於收受送達後十日內向本院提出
上訴書狀，其未敘述上訴之理由者，並得於提起上訴後十日內向
本院補提理由書狀（均須按他造當事人之人數附繕本）。
竊盜部分不得上訴。
                                    書記官  劉貞達
中    華    民    國    95    年    4     月    3     日
附錄本案論罪科刑法條全文
刑法第321 條：
犯竊盜罪而有左列情形之一者，處六月以上五年以下有期徒刑：
一、於夜間侵入住宅或有人居住之建築物、船艦或隱匿其內而犯
    之者。
二、毀越門扇、牆垣或其他安全設備而犯之者。
三、攜帶兇器而犯之者。
四、結夥三人以上而犯之者。
五、乘火災、水災或其他災害之際而犯之者。
六、在車站或埠頭而犯之者。
前項之未遂犯罰之。
刑法第216 條：
行使第210 條至第215 條之文書者，依偽造、變造文書或登載不
實事項或使登載不實事項之規定處斷。
刑法第210 條：
偽造、變造私文書，足以生損害於公眾或他人者，處五年以下有
期徒刑。


司法院資訊處製作；財團法人民間司法改革基金會備份。
